臺灣新竹地方法院民事判決　　　　　　　　　　　　　九十三年度婚字第三六五號
　　原　　　告　丙○○
　　訴訟代理人　黃國郎律師
　　被　　　告　乙○○
　　訴訟代理人　林思銘律師
　　複 代理 人　簡琦峰
右當事人間請求撤銷婚姻事件，本院於九十三年十一月二十三日辯論終結，判決如左
：
　　主　　　文
原告與被告間之婚姻應予撤銷。
原告其餘之訴及假執行之聲請均駁回。
訴訟費用由被告負擔。
　　事　　　實
一、原告方面：
（一）聲明：(1)原告與被告間之婚姻應予撤銷。(2)被告應給付原告新台幣（下同）一
      百萬元。(3)訴訟費用由被告負擔。(4)第二項之請求，願供擔保請准宣告假執行
      。
（二）陳述：原告憑媒妁之言，與被告於民國（下同）九十一年十一月十六日結婚。
      結婚時原告始發現被告隱瞞其陰莖因罹患惡性腫瘤已切除不能人道之事實。婚
      後原告一直羞於啟齒，亦不敢向父母提及，終日含淚含怨渡日。然隱忍至今，
      已心力交碎，實無法再強忍煎熬下去，尤其想到未來漫長歲月不知如何渡過時
      ，精神幾乎頻臨崩潰。不得已才鼓起勇氣，稟告父母，提起本件訴訟。按當事
　　　人之一方，於結婚時不能人道而不能治者，他方得向法院請求撤銷之；又當事
  　　人之一方，因結婚無效或被撤銷而受有損害者，得向他方請求賠償。雖非財產
　　　上之損害，受害人亦得請求賠償相當之金額，民法第九百九十五條前段、第九
  　　百九十九條第一、二項分別定有明文。本件被告於結婚時不能人道，且已不能
    　治，依前開規定，原告自得請求撤銷與被告之婚姻。被告故意隱瞞其不能人道
      之事實與原告結婚，致原告婚姻撤銷而受害，身心所受之創傷及痛苦，實難以
      言諭。此部分請求被告給付一百萬元作為精神上之賠償，爰起訴如聲明所示。
（三）對被告答辯之陳述：原告於結婚當日始知悉被告不能人道。又被告雖無陰莖，
      但仍可射精，婚後雙方僅發生過二次性行為，被告均在原告陰道口射精，原告
      因此而受孕，原告亦頗覺意外。又原告雖受孕生女，並不等同被告能與一般人
      一樣可以人道。另否認婚前曾與被告發生性關係。
（四）證據：提出
      團法人長庚紀念醫院林口分院（下稱長庚醫院）調取被告病歷。
二、被告方面：
（一）聲明：原告之訴駁回。
（二）陳述：兩造於九十一年十一月十六日結婚，原告於九十三年七月十八日晚間無
      故離開雙方婚後同居處所，經被告電話聯繫後，始得知原告返回娘家，隔日原
      告在妹妹、妹婿、父母陪同下，返回住處拿取衣物，被告及被告母親一直詢問
      原告離家之事由並慰留原告，但原告均無任何理會及回應，取完衣物即迅速離
      開，拒絕與被告同居迄今。日前接獲原告起訴狀繕本，實令被告大吃一驚，蓋
      兩造於婚前即曾發生性關係，原告已知被告之生理狀況，並願嫁予被告，婚後
      原告復自然受孕，並於九十二年八月二十五日生下一女柯宜君，原告稱被告不
      能人道不攻自破。
（三）證據：提出柯滄銘婦產科診斷證明書為證。
三、本院依職權(1)函長庚醫院查詢被告因陰莖癌切除陰莖後是否已達不能人道之程度
    ；(2)訊問證人即原告父母鄭香熙、鄭呂滿妹；證人即原告阿姨呂庚梅。
    理      由
一、查兩造係於九十一年十一月十六日結婚乙節，業據原告提出
    被告所坦承，應堪信此為真。又原告主張被告婚前即因罹患陰莖癌，並已手術切
    除陰莖，致不能人道之事實，雖為被告所否認，並以前詞置辯，惟經本院依職權
    函詢長庚醫院後，依該院來文說明所示「柯君係陰莖癌患者，於九十年十月十七
    日於本院進行切除手術治療，依其病情評估，應已達不能人道之程度」等語，有
    該院九十三年九月二十三日（九三）長庚院法字第０九五三號函在卷可稽，被告
    對此亦不爭執，可認原告主張被告已不能人道之情，應為真實。
二、按當事人之一方，於結婚時不能人道而不能治者，他方得向法院請求撤銷之，民
    法第九百九十五條前段定有明文。雖被告辯稱原告於婚前即知其陰莖已切除之情
    ，然縱若屬實，亦無礙於被告於結婚時確有不能人道事實之認定，從而，原告依
    上開法條規定，請求撤銷兩造間之婚姻，於法洵屬有據，應予准許。
三、當事人之一方，因結婚無效或被撤銷而受有損害者，雖非財產上之損害，受害人
    亦得請求賠償相當之金額，固為民法第九百九十九條第二項前段所明定，惟該條
    項後段亦明定須以受害人無過失為限。查原告雖否認婚前曾與被告發生性行為，
    並否認於婚前知悉被告不能人道，惟依證人即介紹兩造相識之原告表哥甲○○到
    庭後證稱：（問：兩造是你介紹認識的？）是的；（問：兩造結婚之前，是否告
    訴原告丙○○的父母，被告的陰經被切除的事情？）我介紹他們認識的時候，我
    不知道被告的陰經曾被切除。介紹後、結婚之前，原告丙○○的父母反對，理由
    就是被告的陰經少了一截，這是由我母親告訴我的，我母親說是原告父母告訴他
    的，所以我們認為是原告告訴他父母的等語；及證人即原告之阿姨呂庚梅證稱；
    （問：於結婚之前，原告之母親是否有打電話給證人，告訴證人被告生殖器有被
    切除？）有。原告之母親即我妹妹呂滿女，有打電話給我，告訴我被告生殖器少
    一截，我說怎麼不早說，我說日子已經定了，喜帖已經發出去了，他說那這樣不
    要講好了等語觀之，可見原告母親於兩造婚前即已得知被告陰莖短缺之情，雖原
    告母親鄭呂滿妹否認曾於電話中為如此表示，惟本院認證人甲○○雖與被告因生
    意往來而相識，然證人呂庚梅卻係原告之至親即阿姨，若非確有其事，應無虛構
    事實之必要，應認原告母親呂庚梅於兩造婚前即已知悉被告陰莖短缺之情。又陰
    莖是否短缺應屬私密之事，若非患者本身告知，應非一般外人所得知悉。查本件
    原告母親於兩造婚前已知悉被告陰莖短缺之事，已如前述，可見必係與被告相當
    親密之人所轉告，而本件除原告之外，實難想像有第二人選，從而本院認原告於
    婚前應已知悉被告陰莖短缺之情，否則實難解釋其母親是如何得知。從而，原告
    於婚前既已知悉被告陰莖短缺之事實，仍與之結婚，婚後又以此為由，提起撤銷
    婚姻之訴，並經本院准許如前，其對兩造婚姻之撤銷，應與有過失，揆之前揭說
    明，原告既有過失，其依據民法第九百九十九條之規定請求非財產上之損害，即
    屬無據，應予駁回。
四、據上結論，本件原告之訴一部為有理由、一部為無理由，依民事訴訟法第七十九
    條，判決如主文。
中　　　華　　　民　　　國　　九十三　　年　　 十二 　　月　　　七　　　日
                              臺灣新竹地方法院家事法庭
                                  法  官  張百見
右為正本係照原本作成
如對本判決上訴，須於判決送達後二十日內向本院提出上訴狀。
                                  書記官  呂聖儀
中　　　華　　　民　　　國　　九十三　　年　　 十二 　　月　　　七　　　日
